---
title: "Municípios Cearenses que não reelegeram seus prefeitos tiveram mais casos de covid19?"
author: "**Gerrio Barbosa**"

date: "`r format(Sys.Date(), format='%d/%m/%Y')`"
encoding: "UTF-8"

output:
  github_document:
    
    toc: true
    toc_depth: 2
  
---

<!-- README.md is generated from README.Rmd. Please edit that file -->

```{r, include = FALSE}
knitr::opts_chunk$set(
  collapse = TRUE,
  comment = "#>"
)
```



<!-- badges: start -->
<!-- badges: end -->

O projeto tem o objetivo de mostrar uma associação entre os casos confirmados e mortes decorrentes da covid19 e o prefeito não ter sido reeleito em 2020, ou seja, aqueles que estavam buscando um segundo mandato. A hipótese noerteadora é que os municípios com prefeitos não reeleitos foram aqueles com maior associação a quantidade de casos e mortes notificadas durante a pandemia. 


- A primeira base de dados utilizada será a de casos confirmados e mortes relacionadas a pandemia da covid19, da plataforma [Brasil.IO](https://brasil.io/dataset/covid19/files/)

```{r, echo=TRUE, eval=FALSE}

df_casos <- readr::read_rds('data/df_casosCE.rds')

```

-  A segunda base de dados uitlizada será a de candidaturas do [Tribunal Superios Eleitoral (TSE)](https://www.tse.jus.br/hotsites/pesquisas-eleitorais/candidatos.html), dos anos de 2016 e 2020, as quais possibitam saber os prefeitos que conseguiram a reeleição ou não.


```{r, echo=TRUE, eval=FALSE}

df_casos <- readr::read_rds('data/df_naoReeleitoCE.rds')

```


- Então vamos criar uma base de dados que junte essas duas bases anteriores, possibilitando que as variáveis de interesses estejam no mesmo `data.frame`.


```{r echo=TRUE}

df_casos <- readr::read_rds('data/dados.rds')

```

 - Os dados foram recortados somente para o estado do Ceará, com as variáveis de casos e mortes da covid19 sendo truncadas na data de `2020-12-31`, que mostra os quantitativos acumulados de todo ano de 2020. Por outro lado, a variável de reeleição é uma *dummy*. Portanto, além destas três variáveis principais citadas acima, a base `dados` possui mais sete variáveis:
    
    - `c_uf`
    - `codibge`
    - `city`
    - `pop19`
    - `confirmed`
    - `desths`
    - `reeleicao`
    - **`d_reeleicao`**
    - **`confirmed_100k`**
    - **`deaths_100k`**
    
    
 - O método que será utilizado para ver essa associação entre as variáveis será uma regressão simples de mínimos quadrados ordinários (MQO). 
 
 $$y_i = \alpha + \beta x + \epsilon$$  
  
  
  

# Análise Descritiva dos Dados

- Organizando a base de dados para realizar uma sumarização dos dados. 


```{r echo=TRUE}

`%>%` <- magrittr::`%>%`
dados <- readr::read_rds('data/dados.rds') %>%
  dplyr::mutate(porte_cidade = dplyr::case_when(
    pop19 <= 10000 ~ 'Nivel 1',
    pop19 > 10000 & pop19 <= 30000 ~ 'Nivel 2',
    pop19 > 30000 & pop19 <= 60000 ~ 'Nivel 3',
    pop19 > 60000 & pop19 <= 200000 ~ 'Nivel 4',
    pop19 > 200000 ~ 'Nivel 5'
  )) %>%  dplyr::relocate(reeleicao:d_reeleicao, porte_cidade, .before = pop19)


```


- Dados com coordenadas geográficas (retiradas do pacote do `geobr` do [Ipea](https://github.com/ipeaGIT/geobr)) dos municípios do estado do Ceará, as quais foram juntadas a base de dados com as variávies principais:

```{r, echo=TRUE, dpi=300, warning=FALSE, message=FALSE}

mun <- readr::read_rds('data/dados_geom.rds')

```


- Mapa mostrando os municípios que reelegeram seus prefeitos e os que não reelegeram. 
  - O Ceará tem 184 municípios, contudo, a amostra contempla somente os prefeitos de 2016 que conseguiram reeleeição ou não. Portanto, há outros 72 municípios que nos quais, por exemplo, os prefeitos já estavam em segundo mandato ou não buscaram a reeleição.

```{r echo=TRUE, message=FALSE, warning=FALSE}


mun %>% ggplot2::ggplot(ggplot2::aes(fill = reeleicao))+
  ggplot2::geom_sf()+
  ggplot2::labs(title = 'Municípios cearenses.', fill = '')+
  ggplot2::theme_minimal()+
  ggplot2::scale_fill_viridis_d(option = "plasma",
                                labels = c("Não Reeleito", "Reeleito",
                                           "Não Disponível"))+
  ggplot2::theme(legend.position = 'bottom',
                 plot.title = ggplot2::element_text(hjust = 0.5, size = 12),
        text = ggplot2::element_text(family="Times New Roman", color="black",
                            size=12, face="bold"),
        axis.title=ggplot2::element_blank(),
        axis.text=ggplot2::element_blank(),
        axis.ticks=ggplot2::element_blank())+
  ggplot2::guides(ggplot2::guide_legend(title.position = 'none'))


```


- A tabela abaixo mostra quais as médias entre prefeitos reeleitos e não reeleitos, com uma estratificação pelo porte do município segundo sua faixa de população. Ao observar os valores médios das variáveis, constata-se um certo padrão no qual os municípios de menores e médio porte (até Nível 3) apresentam maiores médias no número de mortes por 100k de hab quando se trata de não reelição dos prefeitos, enquanto os casos confirmados por 100k de hab parece seguir o padrão reverso quando observado do Nível 2 ao Nivel 4, onde os municípios que reelegeram seus prefeitos possuem maiores médias de casos confirmados. Diante disso, os indícios apontam que, talvez, no cenário de caos, os municípios que tiveram proporcionalmente mais casos da covid19 e conseguiram melhores desempenhos em relação a mitigar as perdas de vidas podem ter reelegido seus prefeitos como prêmio da peformance no período de crise. Por outro lado, quando se trata de cidades de grande porte (nessa amostra, cidades acima de 200 mil habitantes), como Nível 5 por exemplo, em termos médios, os prefeitos foram reeleitos mesmo com maiores valores médios tanto para os casos confirmados por 100k de hab quanto das mortes por 100k de hab. Contudo, é preciso ter cautela nessa análise, pois a capital é um _outlier_ quando se trata de pandemia, sendo que a média nem sempre representa uma medida confiável.


```{r echo=TRUE}

`%>%` <- magrittr::`%>%`
dados %>% 
  dplyr::select(reeleicao,porte_cidade, pop19, confirmed_100k, deaths_100k) %>% 
  dplyr::group_by(reeleicao,porte_cidade) %>%
  dplyr::summarise(dplyr::across(
    .cols = pop19:deaths_100k,
    .fns = ~ base::round(base::mean(.x, na.rm = T),2)
  ), .groups = 'drop') %>% knitr::kable(
    caption = '**Tabela 1.** Média das variáveis comparando os reeleitos e não reeleitos por porte da cidade.',
    align = 'c', col.names = c('Reeleiçao', 'Porte da Cidade', 'População', 
                               'Casos Confirmados por 100k de hab', 'Mortes por 100k de hab'),
    format.args = list(big.mark = '.', decimal.mark = ','))

```

## Análise Gráfica

- Analisar os histogramas para ter uma direção em relação a hipótese de normalidade, que deve ser garantida em estimações de mínimos quadrados ordinários. As variáveis usadas serão usadas como dependentes no modelo posteriormente.
 
- Fazer uma função simples para gerar os dois plots:
   
```{r, echo=TRUE}

graf_hist <- function(base, indicador, titulo, eixo_x){

  base %>%
    ggplot2::ggplot(ggplot2::aes(x = {{indicador}}))+
    ggplot2::geom_histogram(bins = 10, fill = 'lightblue', color = 'gray')+
    ggplot2::theme_minimal()+
    ggplot2::labs(title = titulo,
                  x = eixo_x,
                  y = 'Contagem dos municípios')
}

```

- Agora, a função será usada:

```{r, echo=TRUE}
d <- graf_hist(base=dados, indicador=confirmed_100k,
               titulo = 'Distribuição dos casos confirmados',
               eixo_x = 'Casos confirmados por 100k de hab')
d1 <- graf_hist(base=dados, indicador = deaths_100k,
                titulo = 'Distribuição das mortes',
                eixo_x = 'Mortes por 100k hab')

cowplot::plot_grid(d, d1)

```



## Conclusões























