---
title: "Municípios Cearenses que não reelegeram seus prefeitos tiveram mais casos de covid19?"
author: "**Gerrio Barbosa**"

date: "`r format(Sys.Date(), format='%d/%m/%Y')`"
encoding: "UTF-8"

output:
  github_document:
    
    toc: true
    toc_depth: 2
  
---

<!-- README.md is generated from README.Rmd. Please edit that file -->

```{r, include = FALSE}
knitr::opts_chunk$set(
  collapse = TRUE,
  comment = "#>"
)
```



<!-- badges: start -->
<!-- badges: end -->

O projeto tem o objetivo de mostrar uma associação entre os casos confirmados e mortes decorrentes da covid19 e o prefeito não ter sido reeleito em 2020, ou seja, aqueles que estavam buscando um segundo mandato. A hipótese noerteadora é que os municípios com prefeitos não reeleitos foram aqueles com maior associação a quantidade de casos e mortes notificadas durante a pandemia. 


- A primeira base de dados utilizada será a de casos confirmados e mortes relacionadas a pandemia da covid19, da plataforma [Brasil.IO](https://brasil.io/dataset/covid19/files/)

```{r, echo=TRUE, eval=FALSE}

df_casos <- readr::read_rds('data/df_casosCE.rds')

```

-  A segunda base de dados uitlizada será a de candidaturas do [Tribunal Superios Eleitoral (TSE)](https://www.tse.jus.br/hotsites/pesquisas-eleitorais/candidatos.html), dos anos de 2016 e 2020, as quais possibitam saber os prefeitos que conseguiram a reeleição ou não.


```{r, echo=TRUE, eval=FALSE}

df_casos <- readr::read_rds('data/df_naoReeleitoCE.rds')

```


- Então vamos criar uma base de dados que junte essas duas bases anteriores, possibilitando que as variáveis de interesses estejam no mesmo `data.frame`.


```{r echo=TRUE}

df_casos <- readr::read_rds('data/dados.rds')

```

 - Os dados foram recortados somente para o estado do Ceará, com as variáveis de casos e mortes da covid19 sendo truncadas na data de `2020-12-31`, que mostra os quantitativos acumulados de todo ano de 2020. Por outro lado, a variável de reeleição é uma *dummy*. Portanto, além destas três variáveis principais citadas acima, a base `dados` possui mais sete variáveis:
    
    - `c_uf`
    - `codibge`
    - `city`
    - `pop19`
    - `confirmed`
    - `desths`
    - `reeleicao`
    - **`d_reeleicao`**
    - **`confirmed_100k`**
    - **`deaths_100k`**
    
    
 - O método que será utilizado para ver essa associação entre as variáveis será uma regressão simples de mínimos quadrados ordinários (MQO). $y_i = \alpha + \beta x + \epsilon$  
  
  
  

# Análise Descritiva dos Dados

- Organizando a base de dados para realizar uma sumarização dos dados. 


```{r echo=TRUE}

`%>%` <- magrittr::`%>%`
dados <- readr::read_rds('data/dados.rds') %>%
  dplyr::mutate(porte_cidade = dplyr::case_when(
    pop19 <= 10000 ~ 'Nivel 1',
    pop19 > 10000 & pop19 <= 30000 ~ 'Nivel 2',
    pop19 > 30000 & pop19 <= 60000 ~ 'Nivel 3',
    pop19 > 60000 & pop19 <= 200000 ~ 'Nivel 4',
    pop19 > 200000 ~ 'Nivel 5'
  )) %>%  dplyr::relocate(reeleicao:d_reeleicao, porte_cidade, .before = pop19)


```

- A tabela abaixo mostra quais as médias entre prefeitos reeleitos e não reeleitos, com uma estratificação pelo porte do município segundo sua faixa de população. Ao observar os valores médios das variáveis, constata-se um certo padrão no qual os municípios de menores portes (até Nível 3) apresentam maiores médias no número de mortes por 100k de hab quando se trata de não reelição dos prefeitos, enquanto os casos confirmados por 100k de hab parece seguir o padrão reverso quando observado do Nível 2 ao Nivel 4, onde os municípios que reelegeram seus prefeitos possuem maiores médias de casos confirmados. Diante disso, os indícios apontam que, talvez, no cenário de caos, os municípios que tiveram proporcionalmente mais casos da covid19 e conseguiram melhores desempenhos em relação a mitigar a perdas de vidas podem ter sido reelegido como prêmio da pefromance no período de crise. Por outro lado, quando se trata de cidades com maiores portes, como Nível 5 por exemplo, em termos médios, os prefeitos foram reeleitos mesmo com maiores valores médios tanto para os casos confirmados quanto das mortes por 100k de hab. 


```{r echo=TRUE}

`%>%` <- magrittr::`%>%`
dados %>% 
  dplyr::select(reeleicao,porte_cidade, pop19, confirmed_100k, deaths_100k) %>% 
  dplyr::group_by(reeleicao,porte_cidade) %>%
  dplyr::summarise(dplyr::across(
    .cols = pop19:deaths_100k,
    .fns = ~ base::round(base::mean(.x, na.rm = T),2)
  ), .groups = 'drop') %>% knitr::kable(
    caption = 'Média das variáveis comparando os reeleitos e não reeleitos por porte da cidade.',
    align = 'c', col.names = c('Reeleiçao', 'Porte da Cidade', 'População', 
                               'Casos Confirmados por 100k de hab', 'Mortes por 100k de hab'),
    format.args = list(big.mark = '.', decimal.mark = ','))

```




## Análise Gráfica

## Conclusões























