---
output: github_document
---

<!-- README.md is generated from README.Rmd. Please edit that file -->

```{r, include = FALSE}
knitr::opts_chunk$set(
  collapse = TRUE,
  comment = "#>"
)
```

# meuProJeTo

<!-- badges: start -->
<!-- badges: end -->

O projeto tem o objetivo de mostrar uma associação entre os casos confirmados e mortes decorrentes da covid19 e o prefeito não ter sido reeleito em 2020, ou seja, estavam buscando um segundo mandato.


- A primeira base de dados utilizada será a de casos confirmados e mortes relacionadas a pandemia da covid19, da plataforma [Brasil.IO](https://brasil.io/dataset/covid19/files/)

```{r, echo=TRUE, eval=FALSE}

df_casos <- readr::read_rds('data/df_casosCE.rds')

```

-  A segunda base de dados uitlizada será a de candidaturas do [Tribunal Superios Eleitoral (TSE)](https://www.tse.jus.br/hotsites/pesquisas-eleitorais/candidatos.html), dos anos de 2016 e 2020, as quais possibitam saber os prefeitos que conseguiram a reeleição ou não.


```{r, echo=TRUE, eval=FALSE}

df_casos <- readr::read_rds('data/df_naoReeleitoCE.rds')

```


Então vamos criar uma base de dados que junte essas duas bases anteriores, possibilitando que as variáveis de interesses estejam no mesmo `data.frame`.


```{r echo=TRUE}

df_casos <- readr::read_rds('data/dados.rds')

```


























