---
title: "Municípios Cearenses que não reelegeram seus prefeitos tiveram mais casos de covid19?"
author: "**Gerrio Barbosa**"

date: "`r format(Sys.Date(), format='%d/%m/%Y')`"
encoding: "UTF-8"

output:
  github_document:
    
    toc: true
    toc_depth: 2
  
---

<!-- README.md is generated from README.Rmd. Please edit that file -->

```{r, include = FALSE, warning=FALSE, message=FALSE}
knitr::opts_chunk$set(
  collapse = TRUE,
  comment = "#>"
)

`%>%` <- magrittr::`%>%`
pacman::p_load('stats', 'tidyverse')

```

# Pacotes Usados

```{r,  warning=FALSE, message=FALSE}
pacman::p_load('stats', 'tidyverse')
```



<!-- badges: start -->
<!-- badges: end -->

# Objetivo do Projeto

O projeto tem o objetivo de mostrar uma associação entre os casos confirmados e mortes decorrentes da covid19 e o prefeito não ter sido reeleito em 2020, ou seja, aqueles que estavam buscando um segundo mandato. A hipótese noerteadora é que os municípios com prefeitos não reeleitos foram aqueles com maior associação a quantidade de casos e mortes notificadas durante a pandemia. 


- A primeira base de dados utilizada será a de casos confirmados e mortes relacionadas a pandemia da covid19, da plataforma [Brasil.IO](https://brasil.io/dataset/covid19/files/)

```{r, echo=TRUE, eval=FALSE}

df_casos <- readr::read_rds('data/df_casosCE.rds')

```

-  A segunda base de dados uitlizada será a de candidaturas do [Tribunal Superios Eleitoral (TSE)](https://www.tse.jus.br/hotsites/pesquisas-eleitorais/candidatos.html), dos anos de 2016 e 2020, que possibilitam saber quais os prefeitos conseguiram a reeleição ou não.


```{r, echo=TRUE, eval=FALSE}

df_casos <- readr::read_rds('data/df_naoReeleitoCE.rds')

```


- Então será criado uma base de dados que concatenem essas duas bases anteriores, possibilitando que as variáveis de interesses estejam no mesmo `data.frame`.


```{r echo=TRUE}

df_casos <- readr::read_rds('data/dados.rds')

```

 - Os dados foram recortados somente para o estado do Ceará, com as variáveis de casos e mortes da covid19 sendo truncadas na data de `2020-12-31`, que mostram os quantitativos acumulados de todo ano de 2020. Por outro lado, a variável de reeleição é uma *dummy* (0 - quando o prefeito é reeleito e 1 - quando o prefeito não é reeleito). Portanto, além destas três variáveis principais citadas acima, a base `dados` possui mais sete variáveis:
    
    - `c_uf`
    - `codibge`
    - `city`
    - `pop19`
    - `confirmed`
    - `desths`
    - `reeleicao`
    - **`d_reeleicao`**
    - **`confirmed_100k`**
    - **`deaths_100k`**
    
    
 - O método que será utilizado para ver essa associação entre as variáveis será uma regressão simples de mínimos quadrados ordinários (MQO). 
 
 $$y_i = \alpha + \beta x + \epsilon$$  
  
  
  

# Análise Descritiva dos Dados

- Organizando a base de dados para realizar uma sumarização dos dados: 


```{r echo=TRUE}

`%>%` <- magrittr::`%>%`
dados <- readr::read_rds('data/dados.rds') %>%
  dplyr::mutate(porte_cidade = dplyr::case_when(
    pop19 <= 10000 ~ 'Nivel 1',
    pop19 > 10000 & pop19 <= 30000 ~ 'Nivel 2',
    pop19 > 30000 & pop19 <= 60000 ~ 'Nivel 3',
    pop19 > 60000 & pop19 <= 200000 ~ 'Nivel 4',
    pop19 > 200000 ~ 'Nivel 5'
  )) %>%  dplyr::relocate(reeleicao:d_reeleicao, porte_cidade, .before = pop19)


```


- Dados com coordenadas geográficas (retiradas do pacote do `geobr` do [Ipea](https://github.com/ipeaGIT/geobr)) dos municípios do estado do Ceará, as quais foram unidas a base `dados`:

```{r, echo=TRUE, dpi=300, warning=FALSE, message=FALSE}

mun <- readr::read_rds('data/dados_geom.rds')

```


- Mapa mostrando os municípios que reelegeram seus prefeitos e os que não reelegeram. 

  - O Ceará tem 184 municípios, contudo, a amostra contempla somente os prefeitos de 2016 que conseguiram reeleeição ou não. Portanto, há outros 72 municípios que, por exemplo, os prefeitos já estavam em segundo mandato ou não buscaram a reeleição.

```{r echo=TRUE, message=FALSE, warning=FALSE}


mun %>% ggplot2::ggplot(ggplot2::aes(fill = reeleicao))+
  ggplot2::geom_sf()+
  ggplot2::labs(title = 'Municípios cearenses.', fill = '')+
  ggplot2::theme_minimal()+
  ggplot2::scale_fill_viridis_d(option = "plasma",
                                labels = c("Não Reeleito", "Reeleito",
                                           "Não Disponível"))+
  ggplot2::theme(legend.position = 'bottom',
                 plot.title = ggplot2::element_text(hjust = 0.5, size = 12),
        text = ggplot2::element_text(family="Times New Roman", color="black",
                            size=12, face="bold"),
        axis.title=ggplot2::element_blank(),
        axis.text=ggplot2::element_blank(),
        axis.ticks=ggplot2::element_blank())+
  ggplot2::guides(ggplot2::guide_legend(title.position = 'none'))


```


- A tabela abaixo mostra quais as médias entre prefeitos reeleitos e não reeleitos, com uma estratificação pelo porte do município segundo sua faixa de população. Ao observar os valores médios das variáveis, constata-se um certo padrão no qual os municípios de menores e médio porte (até Nível 3) apresentam maiores médias no número de mortes por 100k de hab quando se trata de não reeleição dos prefeitos, enquanto os casos confirmados por 100k de hab parece seguir o padrão reverso quando observado do Nível 2 ao Nivel 4, onde os municípios que reelegeram seus prefeitos possuem maiores médias de casos confirmados. Diante disso, os indícios apontam que, talvez, no cenário de caos, os municípios que tiveram proporcionalmente mais casos da covid19 e conseguiram melhores desempenhos em relação a mitigar as perdas de vidas podem ter reelegido seus prefeitos como prêmio da peformance no período de crise. Por outro lado, quando se trata de cidades de grande porte (nessa amostra, cidades acima de 200 mil habitantes), como Nível 5 por exemplo, em termos médios, os prefeitos foram reeleitos mesmo com maiores valores médios tanto para os casos confirmados por 100k de hab quanto das mortes por 100k de hab. Contudo, é preciso ter cautela nessa análise, pois a capital é um _outlier_ quando se trata de pandemia, sendo que a média nem sempre representa uma medida confiável.


```{r echo=TRUE}

`%>%` <- magrittr::`%>%`
dados %>% 
  dplyr::select(reeleicao,porte_cidade, pop19, confirmed_100k, deaths_100k) %>% 
  dplyr::group_by(reeleicao,porte_cidade) %>%
  dplyr::summarise(dplyr::across(
    .cols = pop19:deaths_100k,
    .fns = ~ base::round(base::mean(.x, na.rm = T),2)
  ), .groups = 'drop') %>% knitr::kable(
    caption = '**Tabela 1.** Média das variáveis comparando os reeleitos e não reeleitos por porte da cidade.',
    align = 'c', col.names = c('Reeleiçao', 'Porte da Cidade', 'População', 
                               'Casos Confirmados por 100k de hab', 'Mortes por 100k de hab'),
    format.args = list(big.mark = '.', decimal.mark = ','))

```

## Análise Gráfica

- Analisar os histogramas para ter uma direção em relação a hipótese de normalidade, que deve ser garantida em estimações de mínimos quadrados ordinários. As variáveis usadas no histograma serão as variáveis dependentes dos modelos de regressões estimados posteriormente.
 
- Fazer uma função simples para gerar os dois plots:
   
```{r, echo=TRUE}

graf_hist <- function(base, indicador, titulo, eixo_x){
  `%>%` <- magrittr::`%>%`
  base %>%
    ggplot2::ggplot(ggplot2::aes(x = {{indicador}}))+
    ggplot2::geom_histogram(bins = 10, fill = 'lightblue', color = 'gray')+
    ggplot2::theme_minimal()+
    ggplot2::labs(title = titulo,
                  x = eixo_x,
                  y = 'Contagem dos municípios')
}

```

- Agora, a função será usada:

```{r, echo=TRUE}
d <- graf_hist(base=dados, indicador=confirmed_100k,
               titulo = 'Distribuição dos casos confirmados',
               eixo_x = 'Casos confirmados por 100k de hab')
d1 <- graf_hist(base=dados, indicador = deaths_100k,
                titulo = 'Distribuição das mortes',
                eixo_x = 'Mortes por 100k hab')

cowplot::plot_grid(d, d1)

```


# Análise do Modelo de Mínimos Quadrados Ordinários (MQO)

## Regressão Simples

- Serão usadas nas regressões as variáveis de casos confirmados e mortes por covid19 como variávies dependentes, enquanto a variável de interesse/explicativa será a reeleição do prefeito no ano de 2020. A hipótese levantada é que a não reeleição pode está associada ao mal desempenho dos prefeitos na condução da pandemia no ano de 2020.

    - Será aplicado o `log` (logaritmo) nas variávies dependentes.
    - A variável de reeleição é uma _dummy_ (0 - reeleitos e 1 - não reeleitos), então, não será aplicado `log`.
    - A forma funcional será uma _log-lin_.
    
    - A interepretação será: uma aumento percentual na variável de reeleição (na chance de não se reeleger), aumenta ou diminui o percentual dos indicadores (casos de confirmados e mortes por covid19).
 

```{r, echo=TRUE}

library(stats)

reg_1 <- lm(data =  dados, log(confirmed_100k) ~ d_reeleicao)
reg_2 <- lm(data =  dados, log(deaths_100k) ~ d_reeleicao)

```

## Regressão Múltipla

- Para utilizar uma regressão múltipla com duas variáveis explicativas será feita uma ligação entre a base incial `dados` e a [base de mobilidade da google](https://www.google.com.br/covid19/mobility/). Contudo, devido os dados faltantes, principalmente para os municípios de pequeno porte, o resultado será uma amostra de 65 municípios cearenses. 

    - Quando comparado a quantidade total de municípios do estado, a nova base terá cerca de 35\% dos municípios.
    
    - Quando comparado a amostra incial (que nesse caso específico seria a população dos prefeitos de 2016 que concorreram as eleições de 2020), a nova base fica com uma amostra que representa em torno de 58\%. 

- O indicador de mobilidade usado na análise será o de **tendências de mobilidade de locais de trabalho**.


```{r, echo=TRUE}
`%>%` <- magrittr::`%>%`
mob <- readr::read_rds('data-raw/mob_google_mun.RDS') %>%
  dplyr::filter(sigla_uf == 'CE') %>%
  dplyr::select(cod_municipio7, indice_mob = localTrab) %>%
  dplyr::left_join(dados, by = c('cod_municipio7'='codibge')) %>%
  tidyr::drop_na(deaths_100k)


```


```{r, echo=TRUE}

library(stats)

reg_m_1 <- lm(data =  mob, log(confirmed_100k) ~ d_reeleicao + indice_mob)
reg_m_2 <- lm(data =  mob, log(deaths_100k) ~ d_reeleicao + indice_mob)

```

## Tabela com as Estimações

- Na tabela abaixo serão apresentadas todas as estimações simples e múltiplas.


```{r, echo=TRUE}

stargazer::stargazer(reg_1, reg_2, reg_m_1, reg_m_2, type = 'text',
                     title = "Regressões de Mínimos Quadrados Ordninários.",
                     dep.var.caption = 'Variável Dependente',
                      omit.table.layout = c('n'),
                     omit.stat=c("LL","ser","f")
                     )


```


- Observando os resultados da tabela, pode-se notar que a variável de interesse (`não reeleitos`) não tem relação com as variáveis dependentes (`casos confirmados`, `mortes`). Portanto, de acordo com o esboço apresentado, a não reeleição dos prefeitos dos municípios cearenses não está relacionada com o fato do agravamento ou não da pandemia, que foram mensurados por meio dos indicadores de casos confirmados e mortes por covid19. Mesmo quando inserida uma variável de controle (`indice de mobilidade`), ainda assim, esse resultado se mantém. 

# Conclusões

O esboço buscou responder se os prefeitos cearenses não foram reeleitos devido a má gestão da crise pandemica da covid19. Para isso, usou-se a metodologia de MQO. Contudo, os resultados apontaram que há relação entre o prefeito não ser reeleito com o mal desempenho na gerência da pandemia.

    - Vale ressaltar que este esboço é bastante superficial e, portanto, tem diversas limitações. 
    - Outro ponto a ser ressaltado é que esse esboço é somente para uma unidade da federação, sendo possível que os resultados pra outras unidades possam ser diferentes.































