---
output: github_document
---

<!-- README.md is generated from README.Rmd. Please edit that file -->

```{r, include = FALSE}
knitr::opts_chunk$set(
  collapse = TRUE,
  comment = "#>"
)
```

# Municípios que não reelegeram seus prefeitos tiveram mais casos de covid19?

<!-- badges: start -->
<!-- badges: end -->

O projeto tem o objetivo de mostrar uma associação entre os casos confirmados e mortes decorrentes da covid19 e o prefeito não ter sido reeleito em 2020, ou seja, aqueles que estavam buscando um segundo mandato. A hipótese noerteadora é que os municípios com prefeitos não reeleitos foram aqueles com maior associação a quantidade de casos e mortes notificadas durante a pandemia. 


- A primeira base de dados utilizada será a de casos confirmados e mortes relacionadas a pandemia da covid19, da plataforma [Brasil.IO](https://brasil.io/dataset/covid19/files/)

```{r, echo=TRUE, eval=FALSE}

df_casos <- readr::read_rds('data/df_casosCE.rds')

```

-  A segunda base de dados uitlizada será a de candidaturas do [Tribunal Superios Eleitoral (TSE)](https://www.tse.jus.br/hotsites/pesquisas-eleitorais/candidatos.html), dos anos de 2016 e 2020, as quais possibitam saber os prefeitos que conseguiram a reeleição ou não.


```{r, echo=TRUE, eval=FALSE}

df_casos <- readr::read_rds('data/df_naoReeleitoCE.rds')

```


- Então vamos criar uma base de dados que junte essas duas bases anteriores, possibilitando que as variáveis de interesses estejam no mesmo `data.frame`.


```{r echo=TRUE}

df_casos <- readr::read_rds('data/dados.rds')

```

 - Os dados foram recortados somente para o estado do Ceará, com as variáveis de casos e mortes da covid19 sendo truncadas na data de `2020-12-31`, que mostra os quantitativos acumulados de todo ano de 2020. Por outro lado, a variável de reeleição é uma *dummy*. Portanto, além destas três variáveis principais citadas acima, a base `dados` possui mais sete variáveis:
    
    - `c_uf`
    - `codibge`
    - `city`
    - `pop19`
    - `confirmed`
    - `desths`
    - `reeleicao`
    - `d_reeleicao`
    - `confirmed_100k`
    - `deaths_100k`
    
    
 - O método que será utilizado para ver essa associação entre as variáveis será uma regressão simples de mínimos quadrados ordinários (MQO).
 
 $y_i = \alpha + \beta x + \epsilon$  
  
  
  

# Análise Descritiva dos Dados





## Análise Gráfica























